臺灣新北地方法院民事裁定
111年度事聲字第68號
異  議  人  陳吳慧慈



相  對  人  源聯建設有限公司

法定代理人  蕭瑞璋  
上列當事人間聲請支付命令事件，異議人對於民國111年8月26日
本院司法事務官所為111年度司促字第21078號裁定聲明異議，本
院裁定如下：
    主  文
異議駁回。
異議程序費用由異議人負擔。
    理  由
一、按當事人對於司法事務官處理事件所為之終局處分，得於處
    分送達後10日之不變期間內，以書狀向司法事務官提出異議
    。司法事務官認前項異議有理由時，應另為適當之處分；認
    異議為無理由者，應送請法院裁定之。法院認第1項之異議
    為有理由時，應為適當之裁定；認異議為無理由者，應以裁
    定駁回之，民事訴訟法第240條之4第1項至第3項分別定有明
    文。查本院司法事務官於民國111年8月26日以111年度司促
    字第21078號裁定（下稱原裁定）駁回異議人支付命令之聲
    請，該裁定於111年9月1日送達異議人，嗣異議人於111年9
    月2對原裁定提出異議，司法事務官認其異議為無理由而送
    請本院裁定，經核與上開規定相符，先予敘明。
二、本件異議意旨略以：異議人前已依本院函文予以補正，然因
    不明原因致本院未能收受，故提起異議再為補正說明。異議
    人前已匯款至相對人所指定帳戶，即板信商業銀行信託專戶
    ，然相對人迄今未履約。本件債權為固定利息18.75％，即「
    松下雲品房地預定買賣附買回契約書」第三行所載「價款金
    額之18.75％固定成數」；利息起算日則為該契約書所載「工
    程完工並取得產權登記前」，而該建案一樓土地權狀所載取
    得所有權之登記為109年4月21日，遂以該月最後一日4月30
    日為本件債權利息起算日等語。
三、按支付命令之聲請，不合於第508條至第511條之規定，或依
    聲請之意旨認債權人之請求為無理由者，法院應以裁定駁回
    之；就請求之一部不得發支付命令者，應僅就該部分之聲請
    駁回之，民事訴訟法第513條第1項定有明文。次按支付命令
    之聲請，應表明下列各款事項：㈠當事人及法定代理人；㈡請
    求之標的及其數量；㈢請求之原因事實；其有對待給付者，
    已履行之情形；㈣應發支付命令之陳述；㈤法院；債權人之請
    求，應釋明之，民事訴訟法第511條第1項、第2項亦有明文
    。上開規定於104年7月1日之修正理由揭明為免支付命令淪
    為製造假債權及詐騙集團犯罪工具，嚴重影響債務人權益，
    為兼顧督促程序在使數量明確且「無訟爭性」之債權得以迅
    速、簡易確定，節省當事人勞費，以收訴訟經濟之效果，並
    保障債權人、債務人正當權益，避免支付命令遭不當利用，
    爰增列第2項，強化債權人之釋明義務，若債權人未為釋明
    ，或釋明不足，不合於本條第2項規定者，法院得依本法第5
    13條第1項規定，駁回債權人之聲請。
四、又釋明事實上之主張者，得用可使法院信其主張為真實之一
    切證據，但依證據之性質不能即時調查者，不在此限，民事
    訴訟法第284條另有明文；而釋明之舉證程度，僅須令法院
    就某一事實之存否，產生信其大概如此之薄弱心證為已足，
    又釋明之證據，「需能使法院為即時之調查」，則法院審酌
    應否核發支付命令時，應專就債權人提出之證據決之，倘債
    權人並未提出證據，或依其提出之證據，仍無法依經驗或論
    理法則直接推論出其主張之事實者，即難認其已盡釋明之責
    ，此時法院即應駁回支付命令之聲請。
五、經查：
　㈠本件異議人主張其與相對人於106年7月17日簽訂「松下雲品
    房地預定買賣附買回契約書」（下稱買回契約書），約定由
    異議人購買相對人興建完成後之建案第10層A2戶權利十分之
    一，異議人並匯款新臺幣（下同）117萬5000元至板信商業
    銀行履約專戶。然因相對人有未交屋及辦理所有權登記等債
    務不履行之情事，兩造嗣於109年1月16日解除系爭買賣契約
    ，基此，請求相對人返還買賣價金235萬元，及自109年4月3
    0日起至清償日止，以18.75％計算之利息等情。
　㈡本院於原程序業已收受異議人之民事陳報狀，合先敘明。查
    異議人固據提出買回契約書、匯款回條、板信商業銀行信託
    專戶網路查詢資料、預售屋買賣契約解除協議書（下稱解除
    協議書）為釋明，堪認異議人確因上開買回契約書而匯款11
    7萬5000元，且嗣後與相對人解除上開買回契約書。
　㈢惟查，以異議人歷次書狀，可推知其本件請求依據為買回契
    約書及解除協議書，然由此買回契約書之「第參條二」，及
    異議人所提出之匯款回條，顯見異議人已支付之價金為117
    萬5000元，核與異議人請求之價金235萬元不符，而異議人
    就此並未釋明其計算235萬元之依據為何？
　㈣再者，異議人請求本件利息之計算為年利率18.75％，然觀諸
    買回契約書前言「兩造約定工程完工並取得產權登記前，相
    對人皆得行使交付異議人給付價款金額之18.75％固定成數，
    買回系爭契約所有房地之權利」（見支付命令卷第7頁），
    另解除協議書第三條亦載明「相對人退還異議人所繳付之購
    買房地價金加計18.75％固定成數（含補貼稅金），由相對人
    買回本預售屋買賣契約所有房地之權利」（見同上卷第35頁
    ）。是無論由買回契約書或解除協議書，均未能得知異議人
    本件請求年利率18.75％之依據為何。
　㈤經本院司法事務官於111年8月11日發函通知補正，異議人應
    提出請求金額235萬元之計算方式，及年利率18.75％之計算
    依據，並依解除協議書所載，然依異議人於111年8月18日所
    為之陳報狀，就其請求本金235萬元之依據、有無提出對待
    給付等節，仍未補正說明；又以解除契約書所載「相對人退
    還異議人所繳付之購買房地價金加計18.75％固定成數（含補
    貼稅金）」，顯非屬年利率18.75％之約定，異議人以此約定
    ，釋明其與相對人間之約定利率，亦無可採。是異議人本件
    聲請自不合民事訴訟法第511條之規定。
　㈥至異議人另提出第三人類同此事件所取得之支付命令，欲以
    此釋明其聲請之原因，然依債之相對性原則，異議人尚不得
    援引他案作為本件債之關係的釋明。
六、從而，本院司法事務官以異議人未釋明為由，駁回異議人支
    付命令之聲請，核無違誤。異議意旨指摘原裁定不當，聲明
    予以廢棄，為無理由，應予駁回。又本件支付命令之聲請雖
    經駁回，異議人就本件民事糾葛仍可另提起民事訴訟，附此
    敘明。　　　
中　　華　　民　　國　　111 　年　　10　　月　　5 　　日
                  民事第五庭    法　官　曹惠玲
以上正本係照原本作成。
本裁定不得抗告。
中　　華　　民　　國　　111 　年　　10　　月　　5 　　日
                                書記官  董怡彤